【裁判字號】    97,消債更,2143
【裁判日期】    980610
【裁判案由】    更生事件
【裁判全文】
臺灣板橋地方法院民事裁定          97年度消債更字第2143號
聲  請  人
即  債務人  甲○○
上列當事人因消費者債務清理事件，聲請更生，本院裁定如下：
    主  文
聲請駁回。
聲請費用由聲請人負擔。
    理  由
一、按債務人不能清償債務或有不能清償之虞者，得依本條例所
    定更生或清算程序，清理其債務，消費者債務清理條例第 3
    條定有明文。所謂「不能清償債務」，係指債務人欠缺清償
    能力，對於已屆清償期，且已受請求之債務之全部或主要部
    分，客觀上可預見其為一般且繼續的不能清償之財產狀態而
    言。而清償能力係由財產、信用、勞力三者構成，故雖無足
    夠財產，然如有良好之信用、優良之技術或持續不斷之勞力
    ，即屬有清償債務之可能。次按聲請更生或清算不合程式或
    不備其他要件者，法院應以裁定駁回之，但其情形可以補正
    者，法院應定期間先命補正，消費者債務清理條例第8 條亦
    有明文規定。
二、查本件聲請人聲請意旨略以：其積欠債務共新臺幣（下同）
    2,577,889 元，於消費者債務清理條例施行後，民國97年7
    月間，以書面向最大債權金融機構渣打國際商業銀行股份有
    限公司（下稱渣打商銀）請求共同協商債務清償方案，該行
    以協商意願低落為由而發給前置協商不成立通知書，是前置
    協商不成立，惟聲請人每月收入於清償民間保證債務3 萬元
    及扣除生活必要費用、扶養費用後，無力負擔渣打商銀提出
    之前置協商還款方案，又其無擔保或無優先權之債務總額未
    逾1,200 萬元，復未經法院裁定開始清算程序或宣告破產，
    爰依法聲請更生等語。
三、查本件聲請人於消費者債務清理條例施行後，曾提出債權人
    清冊，依同條例第151 條第1 項規定，以書面向最大債權金
    融機構渣打商銀申請共同協商債務清償方案，惟因聲請人「
    協商意願低落」，致前置協商不成立，有聲請人提出之渣打
    商銀97年7 月24日前置協商不成立通知書及財團法人金融聯
    合徵信中心當事人綜合信用報告為證（見本院卷第103 頁至
    第106 頁），是聲請人向本院聲請更生，自須審究其是否有
    「不能清償債務或有不能清償之虞」之情事，方為適法。經
    查，聲請人每月平均收入約57,453元（計算式：689,446 ÷
    12 =57,453），此有財政部臺灣省北區國稅局96年度綜合所
    得稅各類所得資料清單及存摺影本在卷可稽（見本院卷第16
    頁、第33至第40頁），且核與本院依職權調得之稅務電子閘
    門財產所得調件明細表結果相符（見本院卷第52頁）。聲請
    人主張其有民間保證債務60萬元，每月償還3 萬元之事實，
    固據其提出財產狀況說明書及借據1 紙為憑（見本院卷第8
    頁、第11頁），惟該借據充其量僅能證明有此筆民間保證債
    務之存在，尚不能證明聲請人每月有還款3 萬元之事實。且
    縱有還款事實，然按消費者債務清理條例之立法目的在於保
    障債權人獲得公平受償，並謀求消費者經濟生活之更生機會
    ，從而健全社會經濟發展，是債務人僅對個別債權人清償，
    有害於其他債權人獲得公平受償之權利，悖於本條例謀求債
    權人公平受償之立法目的，故聲請人主張每月對民間債權人
    清償而支出3 萬元，亦應予剔除，以符本條例之立法目的。
    而依行政院主計處公佈之97年度臺灣省每人每月最低生活費
    用為9,829 元，該最低生活費用即包括食、衣、住、行等費
    用在內，且聲請人既已負債，本應較一般人更節約支出，節
    省開銷，因此，聲請人所陳報生活必要支出之金額超過上開
    數額者，即屬非必要之支出，應以上開金額作為每月必要支
    出金額之標準。依上開標準，聲請人既陳稱須扶養母親乙○
    ○，且有4 名扶養義務人共同負擔該扶養義務，此有戶籍謄
    本在卷可稽（見本院卷第31至第32頁、第46頁），則聲請人
    之每月生活必要費用加計扶養費用應為12,286元【計算式：
    9,829 ＋（9,829 ÷4）=12,286（元以下四捨五入）】，以
    其每月收入57,453元扣除上開支出，其應尚有45,167元可資
    運用（計算式：57,453－12,286＝45,167】。次查，渣打商
    銀提出之前置協商還款方案為無擔保債務總額1,896,292 元
    ，分84期、年利率3.65% 、月繳25,616元（見本院卷第87頁
    、第107 至第108 頁，98年5 月25日渣打商銀民事陳報狀及
    所附之前置協商還款方案試算表），本院審酌聲請人上開收
    入支出情形，聲請人每月可資運用金額45,167元，倘成立協
    商於支付月付金25,616元後，仍有餘額，應無不能清償或有
    不能清償之虞；況聲請人係60年10月31日出生，目前年僅38
    歲（見本院卷第32頁，聲請人之戶籍謄本），距勞動基準法
    強制退休年齡65歲尚有27年之工作期間，聲請人繼續依原協
    商條件至履行完畢，亦應無疑義。
四、綜上所述，本件聲請人倘與渣打商銀成立前置協商，依協商
    條件履行並無困難，其並無消費者債務清理條例第3 條所定
    不能清償債務或有不能清償之虞之情事，則其向本院聲請更
    生，應屬聲請之要件不備，揆諸首開條文，自應駁回其更生
    之聲請。
五、至於聲請人所預納之郵務送達費3,060 元，則待全案確定後
    ，如有餘額，再行退還，附此敘明。
中    華    民    國    98    年    6     月    10    日
                  民事第一庭    法  官  高文淵
以上正本係照原本作成
如對本裁定抗告須於裁定送達後10日內向本院提出抗告狀，並應
繳納抗告費新台幣1,000元。
中    華    民    國    98    年    6     月    10    日
                                書記官  許慧貞


司法院資訊處製作；財團法人民間司法改革基金會備份。
